【裁判字號】    99,上訴,1977
【裁判日期】    991015
【裁判案由】    違反毒品危害防制條例
【裁判全文】
臺灣高等法院臺中分院刑事判決        99年度上訴字第1977號
上  訴  人
即  被  告  甲○○
上列上訴人因違反毒品危害防制條例案件，不服臺灣彰化地方法
院99年度訴字第802號，中華民國99年8月18日第一審判決（起訴
案號：臺灣彰化地方法院檢察署99年度毒偵字第908號），提起
上訴，本院判決如下：
    主  文
上訴駁回。
    理  由
一、依刑事訴訟法第350條、第361條、第362條、第367條規定，
    不服地方法院之第一審判決而上訴者，須提出上訴書狀，並
    應敘述具體理由，為上訴必備之程式；其所提出之書狀未敘
    述上訴理由，或僅曾以言詞陳述上訴理由者，均應於上訴期
    間屆滿後二十日內補提理由書於第一審法院。第一審法院經
    形式審查，認逾期未補提上訴理由者，應定期間先命補正；
    逾期未補正者，為上訴不合法律上之程式，應以裁定駁回。
    倘已提出上訴理由，但所提非屬具體理由者，則由第二審法
    院以上訴不合法律上之程式，判決駁回。而所謂具體理由，
    必係依據卷內既有訴訟資料或提出新事證，指摘或表明第一
    審判決有何採證認事、用法或量刑等足以影響判決本旨之不
    當或違法，而構成應予撤銷之具體事由，始克當之（例如：
    依憑證據法則具體指出所採證據何以不具證據能力，或依憑
    卷證資料，明確指出所為證據證明力之判斷如何違背經驗、
    論理法則）；倘僅泛言原判決認定事實錯誤、違背法令、量
    刑失之過重或輕縱，而未依上揭意旨指出具體事由，或形式
    上雖已指出具體事由，然該事由縱使屬實，亦不足以認為原
    判決有何不當或違法者（例如：對不具有調查必要性之證據
    ，法院未依聲請調查亦未說明理由，或援用證據不當，但除
    去該證據仍應為同一事實之認定），皆難謂係具體理由，俾
    與第二審上訴制度旨在請求第二審法院撤銷、變更第一審不
    當或違法之判決，以實現個案救濟之立法目的相契合，並節
    制濫行上訴（最高法院97年度臺上字第892號判決意旨可資
    參照）。又理由是否具體，則屬第二審法院審查之範圍，不
    在命補正之列，亦即上訴書狀已記載理由，並有具體之敘述
    時，其上訴既屬合法，第二審法院固應就其理由之是否可取
    ，為實體之審理及判斷；如認其上訴書狀雖記載理由，但並
    未具體敘述時，則無須再命補正，可逕認其上訴不合法，以
    判決駁回之（參見法院辦理刑事訴訟案件應行注意事項第16
    2點）。
二、本件被告甲○○上訴理由略以：查毒品危害防制條例第21條
    規定，於犯罪未發覺前，自動向行政院衛生署指定之醫療機
    構請求治療，醫療機構免將請求治療者送法院或檢察機關。
    依前項規定治療中經查獲者，應為不起訴之處分。刑罰之本
    質在使人改過向善，不在懲罰過去之罪惡，原審判處被告刑
    責雖非違法，但嫌過重，難令被告甘服，爰請求撤銷原判決
    從輕處分云云。
三、按犯毒品危害防制條例第10條之罪者，於犯罪未發覺前，自
    動向行政院衛生署指定之醫療機構請求治療，醫療機構免將
    請求治療者送法院或檢察機關。依前項規定治療中經查獲之
    被告或少年，應由檢察官為不起訴之處分或由少年法院為不
    付審理之裁定，但以一次為限，毒品危害防制條例第21條固
    有明文。然此條文係鼓勵施用毒品者，在未被查獲前，主動
    向醫療機構請求治療，於治療中被查獲者，應由檢察官為不
    起訴之處分，乃對於施用毒品者於請求治療「前」之施用行
    為予以寬典，並非凡是自動向行政院衛生署指定之醫療機構
    請求治療，均有此條文之適用，否則自動請求治療將成為繼
    續施用毒品者之護身符，恐失鼓勵主動治療之美意。查本件
    被告雖提出其於衛生署彰化醫院接受美沙冬替代療法之診斷
    證明書1紙（本院卷第10頁），證明其業已自動請求治療。
    惟本件被告係於民國（下同）99年5月10日22時許，因施用
    第一級毒品海洛因一次之犯行，為警於99年5月11日查獲，
    而被告係於99年5月12日開始至衛生署彰化醫院接受美沙冬
    替代療法治療，有上開證明書可稽，則其請求治療之時間，
    已在犯罪經發覺後，自難認合於毒品危害防制條例第21條所
    定得邀寬典之條件，被告此部分所指，容有誤會。
四、次按刑罰之量定，屬法院自由裁量之職權行使，應審酌刑法
    第57條所列各款事由及一切情狀，為酌量輕重之標準，並非
    漫無限制；量刑輕重係屬事實審法院得依職權自由裁量之事
    項，苟已斟酌刑法第57條各款所列情狀而未逾越法定刑度，
    不得遽指為違法；且在同一犯罪事實與情節，如別無其他加
    重或減輕之原因，下級審量定之刑，亦無過重或失輕之不當
    情形，則上級審法院對下級審法院之職權行使，原則上應予
    尊重（最高法院72年臺上字第6696號、75年臺上字第7033號
    判例及85年度臺上字第2446號判決意旨參照）。原審以被告
    施用第一級毒品之罪證明確，審酌被告曾有多次施用毒品之
    不良素行，經觀察、勒戒及強制戒治後，仍不知悔改警惕，
    猶繼續施用毒品，屢被緝獲，足見其雖經觀察、勒戒及強制
    戒治之治療程序，仍未徹底戒除惡習遠離毒害，顯然無視於
    毒品對於自身健康之戕害及國家對於杜絕毒品犯罪之禁令，
    本應予以嚴懲，惟斟酌被告施用毒品僅戕害己身，且犯後坦
    承犯行，態度良好等一切情狀，量處有期徒刑一年，原審顯
    係本於被告之責任為基礎，並已具體斟酌刑法第57條所列情
    形而為量定，並未偏執一端而有失之過重之情事，被告上訴
    空言指摘原審量刑過重，無足採取。
五、綜上所述，本院依形式上觀察認原審判決認事用法並無違法
    或不當之處，量刑亦屬妥適，被告上訴理由並未依據卷內既
    有訴訟資料或提出新事證，指摘或表明第一審判決有何採證
    認事、用法或量刑等足以影響判決本旨之不當或違法，而構
    成應予撤銷之具體事由，自非屬得上訴第二審之具體理由。
    依上揭法律規定及判決意旨，被告提起之第二審上訴不合法
    律上程式，爰不經言詞辯論，判決駁回其上訴。
六、據上論斷，應依刑事訴訟法第367條前段、第372條，判決如
    主文。
中    華    民    國    99    年    10    月    15    日
            刑事第十庭    審判長法  官  江  錫  麟
                                法  官  陳      葳
                                法  官  紀  文  勝
以上正本證明與原本無異。
如不服本判決應於收受送達後10日內向本院提出上訴書狀，其未
敘述上訴之理由者，並得於提起上訴後10日內向本院補提理由書
（均須按他造當事人之人數附繕本）「切勿逕送上級法院」。
                                書記官  吳  姁  穗
中    華    民    國    99    年    10    月    15    日

司法院資訊處製作；財團法人民間司法改革基金會備份。
